臺灣板橋地方法院刑事判決　　　　　　　96年度訴字第2908號
公　訴　人　臺灣板橋地方法院檢察署檢察官
被　　　告　丙○○
　　　　　　乙○○
共　　　同
選任辯護人　吳磺慶律師
上列被告等因強盜等案件，經檢察官提起公訴（96年度偵+ 字第
4462號），本院判決如下：
    主  文
丙○○連續乘他人急迫貸以金錢，而取得與原本顯不相當之重利
，處拘役伍拾日，如易科罰金，以銀元參佰元折算壹日，減為拘
役貳拾伍日，如易科罰金，以銀元參佰元折算壹日；扣案如附表
二編號一至七所示之物均沒收。又乘他人急迫貸以金錢，而取得
與原本顯不相當之重利，處拘役貳拾日，如易科罰金，以新臺幣
壹仟元折算壹日，減為拘役拾日，如易科罰金，以新臺幣壹仟元
折算壹日；扣案如附表二編號三至七所示之物均沒收。又共同意
圖為自己不法之所有，以強暴、脅迫至使不能抗拒，而取他人之
物，處有期徒刑伍年肆月。應執行有期徒刑伍年肆月，拘役參拾
日，拘役如易科罰金，以銀元參佰元折算壹日；扣案如附表二編
號一至七所示之物均沒收。
乙○○共同意圖為自己不法之所有，以強暴、脅迫至使不能抗拒
，而取他人之物，處有期徒刑伍年肆月。
    事  實
一、丙○○基於重利之概括犯意，自民國95年6 月間某日起，在
    自由時報、蘋果日報刊登內容為「來就借1 ～8 萬快速放款
    」分類廣告，藉以招徠、引誘需款孔急之不特定人與其聯絡
    ，嗣於王嘉榆、甲○○、乙○○三人看到該分類廣告，撥打
    其上所留電話號碼與丙○○聯絡後，丙○○即乘王嘉榆等三
    人急迫需要借款之機會，先後於如附表一所示之時間、地點
    ，各貸與王嘉榆等三人如附表一所示之金錢，約定如附表一
    所示之利息，並由王嘉榆等三人簽發本票交付移轉予丙○○
    以資擔保，而取得與原本顯不相當之重利。
二、緣甲○○於如附表一編號二所示之時間、地點向丙○○借款
    後，陸續支付利息（含預扣利息）計新臺幣（下同）3 萬元
    ，嗣因無力還款，停止付息，經丙○○聯絡無著。嗣於96年
    2 月5 日16時許，甲○○從自由時報上看到丙○○所刊登之
    分類廣告，遺忘先前已曾向對方借款乙事，再撥打其上所留
    電話號碼與丙○○洽談借款事宜，丙○○於洽談中依稀辨識
    出甲○○之聲音，先不動聲色，佯與甲○○約定將於甲○○
    當時位於臺北縣板橋市○○路72巷37之1 號4 樓住處見面交
    款，隨即邀約乙○○於同日19時25分許共同前往，經丙○○
    抵達確認甲○○即係先前借款未還之人無誤後，詎丙○○因
    不滿甲○○未償還前債，竟與乙○○共同基於意圖為自己不
    法所有之犯意聯絡，在甲○○之上址住處內，先由乙○○以
    拳打腳踢方式毆打甲○○，致甲○○受有胸痛、左臂2 ×3
    公分、2 ×4 公分瘀青、右腿1 ×1 公分、3 ×3.5 公分瘀
    青、右膝1 ×2 公分瘀青、左膝2 ×2 公分瘀青、左踝（起
    訴書誤植為右踝）瘀腫等傷害，再由丙○○、乙○○喝令甲○○脫掉全身衣物，否則別想出門，以此強暴、脅迫手法，
    至使甲○○不能抗拒，依指示將全身衣物脫下，乙○○隨即
    佯裝以數位相機對甲○○拍攝裸照1 張，甲○○並任由丙○○強取其皮包內之現金8 千元、戶口名簿1 紙、健保卡、重
    大傷病卡、身心殘障卡、愛心卡、郵局金融卡各1 張等物，
    丙○○、乙○○於得逞後，賡續上開犯意，向甲○○揚言應
    儘速籌款5 萬元，否則將死得很難看，隨即離去。嗣甲○○
    報警處理，經警於96年2 月8 日14時20分許，在臺北縣板橋
    市○○路與陽明街口查獲丙○○，起出甲○○所有之戶口名
    簿1 紙、健保卡、重大傷病卡、身心殘障手冊、愛心卡、郵
    局金融卡各1 張（均已發還甲○○），並扣得丙○○所有、
    供其實施上揭重利犯行所用或預備之如附表二所示之物，再
    循線通知乙○○到案，始偵悉上情。
三、案經甲○○訴由臺北縣政府警察局海山分局報請臺灣板橋地
    方法院檢察署檢察官偵查起訴。
    理  由
一、證據能力部分：
（一）按被告以外之人於審判外之言詞或書面陳述，除法律有規
      定者外，不得作為證據，刑事訴訟法第159 條第1 項定有
      明文。查告訴人甲○○歷次於警詢時之指訴，為被告以外
      之人於審判外之陳述，為傳聞證述，復查無得例外取得證
      據能力之規定，均無證據能力，不得作為本案認定被告等
      有罪之依據。
（二）被告以外之人於偵查中向檢察官所為之陳述，除顯有不可
      信之情況者外，得為證據，刑事訴訟法第159 條之1 第2
      項定有明文。查證人即告訴人甲○○於96年3 月29日檢察
      官偵訊時之證述（見偵卷第133 至135 頁），為被告以外
      之人於偵查中向檢察官所為之陳述，且經證人甲○○具結
      在卷，合於法定要件，復查無「顯有不可信之情況」，乃
      傳聞證據之例外情形，應有證據能力。雖證人甲○○於偵
      查庭為證述時，被告及辯護人未在場行使反對詰問權，然
      刑事訴訟法第159 條之1 第2 項之立法意旨，係認檢察官
      代表國家偵查犯罪、實施公訴，依法有訊問被告、證人、
      鑑定人之權，且實務運作時，偵查中檢察官向被告以外之
      人所取得之陳述，原則上均能遵守法律規定，不致違法取
      供，其可信性甚高，為兼顧理論與實務，而對被告以外之
      人於偵查中向檢察官所為之陳述，除顯有不可信之情況者
      外，得為證據。乃同法第159 條第1 項所謂得作為證據之
      「法律有規定者」之一，為有關證據能力之規定，係屬於
      證據容許性之範疇。而被告之反對詰問權，雖屬憲法第8
      條第1 項規定「非由法院依法定程序不得審問處罰」之正
      當法律程序所保障之基本人權及第16條所保障之基本訴訟
      權，不容任意剝奪。但詰問權係指訴訟上被告有在公判庭
      當面詰問證人，以求發現真實之權利，應認被告具有處分
      權，非不得由被告放棄對原供述人之反對詰問權。此與證
      據能力係指符合法律所規定之證據適格，而得成為證明犯
      罪事實存在與否之證據資格，性質上並非相同。被告得以
      詰問證人，以被告或其辯護人在場為前提。上開得為證據
      之被告以外之人於偵查中向檢察官所為之陳述，就本案被
      告而言，事實上均難期有行使反對詰問權之機會。從而，
      於事實審法院審判實務中，案內遇有此類未能賦予被告行
      使詰問權之供述證據，即應依刑事訴訟法第273 條第1 項
      第5 款、第8 款及第171 條規定，於準備程序期日訊明、
      曉諭被告或其辯護人是否聲請傳喚該被告以外之人以踐行
      人證之調查程序，使被告或其辯護人針對該被告以外之人
      於審判外向法官及於偵查中向檢察官所為之陳述，有補足
      行使反對詰問權之機會。倘被告明示捨棄詰問者，應記明
      筆錄，以杜爭議。除有類如刑事訴訟法第159 條之3 所列
      各款之情形以外，均應傳喚該被告以外之陳述人到庭依法
      具結，給予被告或其辯護人詰問，或依同法第163 條第1
      項、第167 條之7 規定為詢問之機會。此即刑事訴訟法第
      196 條明定「證人已由法官合法訊問，且於訊問時予當事
      人詰問之機會，且陳述明確別無訊問必要者，不得再行傳
      喚」，以與傳聞法則之理論相符，並與第159 條之1 規定
      相呼應。故上開尚未經被告行使詰問權之被告以外之人於
      偵查中向檢察官所為之陳述，僅屬未經完足調查之證據，
      非謂無證據能力（最高法院95年度台上字第6675號判決意
      旨參照）。準此，自不得僅因被告及辯護人於偵查中無從
      行使反對詰問權，逕認證人甲○○於檢察官偵訊時之證述
      無證據能力。況證人甲○○於本案審理時，業經當事人及
      辯護人聲請傳喚到庭接受詰問，亦無妨礙被告之對質詰問
      權。故該被告以外之人於偵查中所為之陳述，非無證據能
      力，經本院於審判期日踐行調查程序後，綜合證人甲○○
      之全部供述，並斟酌卷內其他調查之證據資料，自得本於
      經驗法則及論理法則，作合理之比較而為取捨、判斷。
（三）又除顯有不可信之情況外，從事業務之人於業務上或通常
      業務過程所須製作之紀錄文書、證明文書，均得為證據，
      同法第159 條之4 第2 款亦規定甚明。本院向臺北縣立醫
      院函調之驗傷診斷書影本、病歷用紙影本各1 份（見本院
      卷第78至81頁），所載內容雖屬被告以外之人於審判外之
      書面陳述，然係醫院於執行醫療診斷業務上所開立之文書
      ，性質上為從事業務之人於業務上所須製作之證明文書，
      可信度甚高，且查無顯有不可信之情況，揆諸上揭規定，
      自有證據能力。
（四）末按，被告以外之人於審判外之言詞或書面陳述，除法律
      有規定者外，不得作為證據，刑事訴訟法第159 條第1 項
      固定有明文。惟被告以外之人於審判外之陳述，雖不符同
      法第159 條之1 至之4 之規定，而經當事人於審判程序同
      意作為證據，法院審酌該言詞陳述或書面陳述作成時之情
      況，認為適當者，亦得為證據；當事人、代理人或辯護人
      於法院調查證據時，知有第159 條第1 項不得為證據之情
      形，而未於言詞辯論終結前聲明異議者，視為有前項之同
      意，此亦據同法第159 條之5 規定甚明。除上揭證據資料
      外，本件被告二人、檢察官、辯護人於本院準備程序中均
      未就其他資料之證據能力提出爭執，迄於言詞辯論終結前
      ，亦未就本院所調查之其他證據主張有刑事訴訟法第159
      條第1 項不得為證據之情形，應認均已同意得作為本案之
      證據。從而，下述證據資料縱有屬傳聞證據，且不符刑事
      訴訟法第159 條之1 至之4 之規定者，經本院審酌各該證
      據資料作成時之一切客觀情況，認無不適當之情事，均認
      有證據能力，合先敘明。
二、重利（事實欄第一項）部分：
（一）此部分事實，業據被告丙○○認罪不諱，且有證人即告訴
      人甲○○於檢察官偵訊及本院審理時、被害人乙○○於警
      詢時、被害人王嘉榆於偵訊時之證述可稽，及報紙分類廣
      告影本1 紙（見偵卷第68頁）、扣案如附表二所示之物可
      資佐證。
（二）依證人王嘉榆於偵訊時所述：我印象中最多只借10萬元，
      ……10天繳1 次利息，每次繳10分到15分利息，即每10天
      給他（指被告丙○○）1 萬5 千元到2 萬元的利息（見偵
      卷第105 頁）。查證人王嘉榆已將其借款本息全部清償，
      衡情當無隱瞞借款金額或以多報少之虞，所為證述甚屬可
      採，徵諸被告丙○○於警詢時所供：王嘉榆借款之計息方
      式與乙○○一樣（即每10天為1 期，約定月息45分）等語
      （見偵卷第18、19頁），堪認王嘉榆當時向被告丙○○借
      款之金額應係10萬元，每10天支付1 萬5 千元利息，換算
      月息為45分無疑。被告丙○○所供其借給王嘉榆之金額係
      15萬元云云，顯有錯誤，此部分應以上揭認定為據。
（三）告訴人甲○○當時係向被告丙○○借款5 萬元，約定每10
      天為1 期，每期利息7 千5 百元，換算月息為45分，且於
      借款時預扣第一期利息，實拿借款本金42,500元等情，迭
      據甲○○於偵訊及本院審理時結證屬實。參諸王嘉榆係向
      被告丙○○借款10萬元，已如前述，卻簽立借款金額45萬
      元之借據交由被告丙○○收執，有扣案借據1 紙可憑（影
      本見偵卷第71頁），而告訴人甲○○當時向被告丙○○借
      款時，曾簽發金額25萬元之本票，則有該紙本票扣案足佐
      （影本見偵卷第72頁），對照以觀，堪認被告丙○○應係
      要求借款人填寫較諸實際借款金額高約4 至5 倍之借據及
      本票金額，據此足認告訴人甲○○之指訴屬實。被告丙○○雖供稱其當時係借款10萬元給甲○○云云，依上所述，
      此部分應以告訴人甲○○所述為據。起訴書依被告丙○○
      所述，誤載該部分借款金額為15萬元，應予更正。
（四）告訴人甲○○是單親家庭之母親，有4 個小孩需要補習，
      雖在學校任職工友，惟薪資不夠支用，始向被告丙○○借
      款等情，業據其於本院審理時到庭證稱明確（見本院卷第
      111 頁）。從而，被告丙○○係利用告訴人甲○○急迫需
      要借款之機會貸與金錢乙節，至為灼然。辯護人質疑告訴
      人甲○○應有相當之借貸經驗，而非急迫、輕率或無經驗
      之人云云，僅屬單純臆測，洵無足採。
（五）綜上所述，此部分事證甚為明確，被告丙○○之重利犯行
      堪予認定。此外，依檢察官提出之卷證顯示，被告丙○○
      另曾對被害人呂振邦實施重利犯行，查該部分與本件起訴
      部分未具裁判上或實質上一罪關係，非屬起訴效力所及，
      本院無從審究，應由檢察官另為適法處理，併此指明。
三、強盜（事實欄第二項）部分：
（一）訊據被告丙○○、乙○○固皆坦承曾於上揭時間，共同前
      往告訴人甲○○之上址住處，嗣被告丙○○於離開時，攜
      走甲○○所有之戶口名簿1 紙、健保卡、重大傷病卡、身
      心殘障手冊、愛心卡、郵局金融卡各1 張等物不諱，惟均
      矢口否認有何強盜取財犯行。辯稱：渠二人當時未對甲○○施加任何強暴、脅迫，甲○○是自己主動將上開物品交
      由被告丙○○收執云云。
（二）經查：此部分事實，業據告訴人甲○○於偵訊及本院審理
      時指訴歷歷，並有搜索扣押筆錄、扣押物品目錄表、臺北
      縣立醫院96年11月9 日北縣醫歷字第0960009452號函送之
      驗傷診斷書影本、病歷用紙影本各1 份附卷可稽（見本院
      卷第78至81頁）。依告訴人甲○○於偵訊時具結所證：96
      年2 月5 日我有打電話給丙○○要借錢，丙○○在電話中
      跟我約在新海路72巷37之1 號4 樓住處接洽，乙○○先上
      來問我的基本資料，跟我說老闆等一下才會上來，之後丙○○就上來了，說我之前借的錢沒還，今天如果不還錢，
      就別想離開這個房間，乙○○並把門關起來上鎖並擋在門
      口，之後乙○○就開始對我拳打腳踢，丙○○在旁邊看，
      乙○○打完後，丙○○、乙○○叫我把衣服脫光，我只好
      照他們的意思脫，我脫到剩下1 條內褲時就不敢脫了，他
      們恐嚇我說如果不脫，就別想出這個門，我只好依他們意
      思脫光，並由乙○○用1 台數位相機對我拍1 張裸照，之
      後我把衣服穿上，丙○○把我的紅色包包裡的東西倒在床
      上，拿走現金8 千元、健保卡、重大傷病卡、身心殘障卡
      、身分證、戶口名簿、郵局金融卡等物，丙○○拿了東西
      後，就跟我說趕快準備5 萬元，不然會死得很難看，後來
      他們就走了等語（見偵卷第134 頁）。另於本院審理時證
      稱：96年2 月5 日下午4 點多，我看報紙分類廣告後，就
      打0000000000號電話，說我要借錢，對方就跟我約於晚上
      7 點多到我住處，後來一個人上來我住處裡看我房間，要
      看我是否實際住在裡面，問我是否要借錢，我說是，他說
      他沒有帶錢，要等老闆來才能借錢給我，於7 點58分，丙○○來我住處，他認得我，衝到我的房間，把我押到房間
      ，接著將房門鎖住，跟我說今天如果我沒有還錢的話，別
      想要離開這個房間，然後對我拳打腳踢，當時打我的人是
      乙○○，丙○○沒有動手，乙○○用腳踢我，還用拳頭打
      我，我有驗傷證明，打完後，丙○○就說今天我一定要處
      理，不然別想離開這個房間，接著丙○○就把我的皮包拿
      起來，把裡面的東西倒在床上，並且把我的身分證、健保
      卡、重大疾病卡、殘障手冊、現金7 千元都拿走，丙○○
      、乙○○還命令我到廁所把衣服脫光，我想說如果我不脫
      他們會打我，所以我就在他們面前把衣服脫掉，我脫到剩
      內褲時，我不敢再脫，但他們二人說再不脫的話就要踹我
      ，所以我就把內褲脫到腳踝，乙○○還拿相機拍照，拍完
      後，二個人就拿了證件、錢走了，……（檢察官問：為何
      警詢及偵訊時說被拿走的現金有8 千元？）因為時間隔很
      久，可能是我記錯，應該以之前陳述為準等語（見本院卷
      第55至58頁）。經核前後所述內容相符，對於經過情節描
      述綦詳，倘非親身經歷，洵難憑空虛構。徵以告訴人甲○○於案發後不久，隨即報案處理，於翌日凌晨0 時許製作
      警詢筆錄提出刑事告訴，嗣並前往臺北縣立醫院驗傷，經
      該院進行檢驗，確受有胸痛、左臂2 ×3 公分、2 ×4 公
      分瘀青、右腿1 ×1 公分、3 ×3.5 公分瘀青、右膝1 ×
      2 公分瘀青、左膝2 ×2 公分瘀青、左踝瘀腫等傷害，此
      據證人即當時負責詢問甲○○之警員劉耀仁於本院審理時
      證明在卷，且有上揭驗傷診斷書、病歷用紙等影本存卷可
      稽，足認甲○○所述屬實，而值採信。
（三）被告丙○○、乙○○雖辯稱：渠二人當時未對甲○○施加
      任何強暴、脅迫，甲○○是自己主動將上開物品交由被告
      丙○○收執云云。惟查：告訴人甲○○僅係一位中年女子
      ，當時撥打電話與被告丙○○洽談借款事宜，經被告丙○○於洽談中依稀辨識出甲○○之聲音，倘被告丙○○並無
      任何不軌意圖，大可隻身前往赴約，何以大費周章邀集被
      告乙○○共同前往？堪認渠二人自始即有不法目的。再者
      ，被告丙○○當時從告訴人甲○○住處取走之物，包括甲○○之戶口名簿、健保卡、重大傷病卡、身心殘障手冊、
      愛心卡、郵局金融卡等物，其中不乏應隨身攜帶以備不時
      之需、衡情應無輕易交付他人收執之物件，倘甲○○意在
      取信被告丙○○，以擔保其不會逃避債務，其交付普通身
      分證明文件即足，何以竟連該等隨時均有可能需用之重要
      物件一併交付？堪認被告丙○○、乙○○確有對於甲○○
      使用強暴、脅迫手段強取上揭財物，所辯甲○○係自己主
      動交付云云，洵屬畏罪卸責之詞，要難採信。
（四）雖告訴人甲○○前曾向被告丙○○借款未償，惟該筆借款
      係被告丙○○乘甲○○急迫貸與，以收取與原本顯不相當
      之重利，而構成犯罪，業如前述。且被告丙○○、乙○○
      為逼迫甲○○償還上開重利債務，竟聯手施以強暴、脅迫
      ，至使甲○○不能抗拒，而強取甲○○所有之上揭財物，
      顯已超越一般社會通念所得忍受之程度，具備不法內涵。
      從而，被告丙○○、乙○○主觀上皆有意圖為自己不法所
      有之犯罪意思，亦屬昭然。
（五）綜上所述，此部分事證亦臻明確，被告丙○○、乙○○之
      強盜取財犯行均堪認定。
四、查被告丙○○實施如附表一編號一及編號二所示之重利行為
    後，刑法部分條文業於94年2 月2 日修正公布，95年7 月1
    日施行，修正後刑法第2 條第1 項規定：「行為後法律有變
    更者，適用行為時之法律；但行為後之法律有利於行為人者
    ，適用最有利於行為人之法律。」係規範行為後法律變更所
    生新舊法比較適用之準據法，於新法施行後，應適用修正後
    刑法第2 條第1 項之規定，為「從舊從輕」之比較。又法律
    變更之比較適用，比較時應就罪刑有關之共犯、未遂犯、想
    像競合犯、牽連犯、連續犯、結合犯，以及累犯加重、自首
    減輕暨其他法定加減（如身分加減）與加減例等一切情形，
    綜其全部罪刑之結果而為比較；且就比較之結果，須為整體
    之適用，不能割裂分別適用各該有利於行為人之法律（最高
    法院24年上字第4634號判例、27年上字第2615號判例、95年
    第8 次刑事庭會議決議參照）。經查：
（一）被告丙○○實施如附表一編號一及編號二所示之重利行為
      後，修正後之刑法已刪除第56條連續犯之規定。查該二次
      重利犯行，時間緊接，手法相同，均觸犯構成要件相同之
      罪，顯係基於概括犯意反覆為之，依修正前刑法第56條連
      續犯之規定，應論以一罪，並加重其刑；而修正後之刑法
      既已刪除連續犯之規定，則所犯各罪，應依數罪併罰之規
      定分論併罰。比較新舊法結果，此部分以被告丙○○行為
      時之舊法規定較為有利。
（二）刑法第344 條重利罪之法定刑含有罰金。而95年6 月14日
      修正公布、同年7 月1 日施行之刑法施行法增訂第1 條之
      1 規定：「中華民國94年1 月7 日刑法修正施行後，刑法
      分則編所定罰金之貨幣單位為新臺幣。94年1 月7 日刑法
      修正時，刑法分則編未修正之條文定有罰金者，自94年1
      月7 日刑法修正施行後，就其所定數額提高為30倍。但72
      年6 月26日至94年1 月7 日新增或修正之條文，就其所定
      數額提高為3 倍。」；另刑法第33條第5 款修正為：「罰
      金：新臺幣1 千元以上，以百元計算之。」而依被告丙○○上揭行為時之刑罰法律，罰金係以銀元為單位，至於罰
      金最低額依修正前刑法第33條第5 款規定則為銀元1 元。
      比較修正前、後之法律規定，並依現行法規所定貨幣單位
      折算新臺幣條例折算後，罰金之最高額並無二致，惟就罰
      金最低額部分，依新法規定為新臺幣1 千元，依舊法規定
      為銀元1 元（即新臺幣3 元），此部分以被告丙○○行為
      時之舊法規定較為有利。另就罰金刑之加減者，修正前刑
      法第68條規定：「拘役或罰金加減者，僅加減其最高度。
      」；修正後刑法第67條規定：「有期徒刑或罰金加減者，
      其最高度及最低度同加減之。」本件有刑罰加重之情形，
      經比較修正前、後之規定，亦以修正前規定較有利於被告
      丙○○。
（三）經綜合全部罪刑而為比較結果，本件涉及新舊法比較適用
      者，新法之規定非有利於被告丙○○，揆諸上揭說明，應
      依刑法第2 條第1 項前段，一體適用被告丙○○上揭行為
      時之舊法規定。
五、論罪科刑：
（一）事實欄第一項部分：
   1、核被告丙○○此部分所為，均係犯刑法第344 條之重利罪
      。其先後實施如附表一編號一及編號二所示之二次犯行，
      時間緊接，手法相同，均觸犯構成要件相同之罪，顯係基
      於概括犯意反覆為之，應依修正前刑法第56條連續犯之規
      定，論以一罪，並加重其刑。至於如附表一編號三所示部
      分，係在刑法95年7 月1 日修正施行後所犯，無從與上開
      部分成立連續犯，復不具其他裁判上或實質上一罪關係，
      自應分論併罰。爰審酌被告丙○○正值盛年，四肢健全，
      不思以正當途徑賺取金錢，竟趁被害人急迫需錢之際，貸
      與金錢以攫取重利，兼衡其素行狀況、犯罪之動機、目的
      、手段、所得不法利益數額及犯罪後之態度等一切情狀，
      分別量處如主文所示之刑。
   2、查被告丙○○實施如附表一編號一及編號二所示之行為時
      ，修正前刑法第41條第1 項前段規定：「犯最重本刑為5
      年以下有期徒刑以下之刑之罪，而受6 個月以下有期徒刑
      或拘役之宣告，因身體、教育、職業、家庭之關係或其他
      正當事由，執行顯有困難者，得以1 元以上3 元以下折算
      1 日，易科罰金。」又依當時適用之修正前罰金罰鍰提高
      標準條例第2 條規定，應就其原定數額提高為1 百倍折算
      1 日，再依現行法規所定貨幣單位折算新臺幣條例第2 條
      規定折算後，應以新臺幣3 百元以上9 百元以下折算1 日
      ；嗣刑法第41條第1 項前段已修正為：「犯最重本刑為5
      年以下有期徒刑以下之刑之罪，而受6 個月以下有期徒刑
      或拘役之宣告者，得以新臺幣1 千元、2 千元或3 千元折
      算1 日，易科罰金。」經比較新舊法適用結果，修正後規
      定非有利於被告丙○○，依現行刑法第2 條第1 項前段，
      爰適用被告丙○○上揭行為時之修正前規定，諭知該部分
      所處之刑易科罰金之折算標準。至於如附表一編號三所示
      部分，係在刑法修正施行後所為，應依現行刑法第41條第
      1 項前段諭知如易科罰金之折算標準。
   3、末查，被告丙○○此部分之犯罪時間均係在96年4 月24日
      以前，悉合於中華民國九十六年罪犯減刑條例所定之減刑
      條件，爰依該條例規定各減其宣告刑二分之一，並各依其
      減刑前所應適用之折算標準，分別諭知如易科罰金之折算
      標準。並於減刑後，定其應執行刑，且經比較新舊法適用
      結果，依修正前之規定，諭知如易科罰金之折算標準（理
      由同前）。
   4、扣案如附表二所示之物，均係被告丙○○所有，其中編號
      一及編號二所示之物，為其實施如附表一編號一及編號二
      犯行所得之物；編號三至七所示之物，則為被告丙○○實
      施如附表一編號一至三全部犯行所用或預備之物，均據被
      告丙○○供承在卷，爰依刑法第38條第1 項第2 款、第3
      款規定，均諭知沒收之。扣案行動電話內之門號卡1 枚，
      被告丙○○否認係其所有，表明該門號是友人所申請者（
      見本院卷第117 頁），而公訴人亦未能舉證確係被告丙○○所有之物；至於呂振發身分證1 張、呂振邦簽發本票2
      紙、國泰世華銀行存摺2 本、台新銀行存摺1 本等物，則
      無證據足認與本案有何關連，爰均不予宣告沒收，附此敘
      明。
（二）事實欄第二項部分：
      核被告丙○○、乙○○此部分所為，均係犯刑法第328 條
      第1 項之強盜取財罪。渠二人間，有犯意聯絡及行為分擔
      ，均為共同正犯。被告丙○○、乙○○對於告訴人甲○○
      施強暴、脅迫行為，雖因此致甲○○成傷，且有妨害自由
      及危害安全情事，惟尚難認定渠二人有何另犯他罪之獨立
      犯意可言，應解為係強暴、脅迫之當然結果，不另成立傷
      害、強制、恐嚇等罪。起訴書認應分別論罪，尚有未洽。
      爰審酌被告二人之素行狀況、犯罪之動機、目的、手段、
      對於告訴人甲○○所生之危害程度及犯後飾詞狡辯，毫無
      悔意，態度非佳等一切情狀，分別量處如主文所示之刑，
      以示懲儆。
據上論斷，應依刑事訴訟法第299 條第1 項前段，刑法第2 條第
1 項前段、第28條、第56條（修正前）、第328 條第1 項、第
344 條、第51條第6 款、第41條第1 項前段、第38條第1 項第2
款、第3 款、第41條第1 項前段（修正前），罰金罰鍰提高標準
條例第1 條前段、第2 條（修正前），刑法施行法第1 條之1 ，
中華民國九十六年罪犯減刑條例第2 條第1 項第3 款、第7 條、
第9 條、第10條，判決如主文。
本案經檢察官謝岳龍到庭執行職務。
中　　華　　民　　國　　96　　年　　12　　月　　27　　日
                  刑事第十五庭  審判長法　官　陳鴻清
                                    　法　官　張兆光
                                    　法　官　朱嘉川
以上正本證明與原本無異。
如不服本判決，應於送達後10日內向本院提出上訴狀（應敘述具
體理由，並附繕本）。
                                    　書記官　陳聖儒
中　　華　　民　　國　　97　　年　　1 　　月　　25　　日
附錄本案論罪科刑法條全文：
中華民國刑法第328 條：
意圖為自己或第三人不法之所有，以強暴、脅迫、藥劑、催眠術
或他法，至使不能抗拒，而取他人之物或使其交付者，為強盜罪
，處5 年以上有期徒刑。
以前項方法得財產上不法之利益或使第三人得之者，亦同。
犯強盜罪因而致人於死者，處死刑、無期徒刑或10年以上有期徒
刑；致重傷者，處無期徒刑或7 年以上有期徒刑。
第1 項及第2 項之未遂犯罰之。
預備犯強盜罪者，處1 年以下有期徒刑、拘役或3 千元以下罰金
。
中華民國刑法第344 條：
乘他人急迫、輕率或無經驗貸以金錢或其他物品，而取得與原本
顯不相當之重利者，處1 年以下有期徒刑、拘役或科或併科1 千
元以下罰金。
附表一：
┌──┬───┬─────┬───┬────┬──────────────┐
│編號│時間  │地點      │被害人│貸與金錢│約定利息                    │
├──┼───┼─────┼───┼────┼──────────────┤
│一  │95年6 │桃園縣中壢│王嘉榆│10萬元  │每10天為1 期，每期利息1 萬5 │
│    │月間  │市某處    │      │（起訴書│千元，換算月息為45分。      │
│    │      │          │      │誤載為15│                            │
│    │      │          │      │萬元）  │                            │
├──┼───┼─────┼───┼────┼──────────────┤
│二  │95年6 │臺北市介壽│甲○○│5 萬元  │每10天為1 期，每期利息7 千5 │
│    │月15日│國中對面之│      │        │百元，換算月息為45分，且於借│
│    │      │某便利商店│      │        │款時預扣第一期利息，實拿借款│
│    │      │          │      │        │本金42,500元。              │
├──┼───┼─────┼───┼────┼──────────────┤
│三  │95年7 │臺北縣板橋│乙○○│10萬元  │每10天1 期，每期利息1 萬5 千│
│    │月間  │市○○街  │      │        │元，換算月息為45分。        │
│    │      │253巷10弄1│      │        │                            │
│    │      │號1樓     │      │        │                            │
└──┴───┴─────┴───┴────┴──────────────┘
附表二：
┌──┬───────────────┬────────┐
│編號│品名                          │數量            │
├──┼───────────────┼────────┤
│一  │王嘉榆簽發之借據              │1 紙            │
├──┼───────────────┼────────┤
│二  │甲○○簽發、面額新臺幣25萬元之│1 紙            │
│    │本票                          │                │
├──┼───────────────┼────────┤
│三  │手機（不含門號卡）            │1 支            │
├──┼───────────────┼────────┤
│四  │空白讓渡書                    │9 紙            │
├──┼───────────────┼────────┤
│五  │空白借據                      │2 紙            │
├──┼───────────────┼────────┤
│六  │空白收據                      │15紙            │
├──┼───────────────┼────────┤
│七  │空白本票                      │12紙            │
└──┴───────────────┴────────┘
